臺灣新北地方法院刑事判決
111年度訴字第625號
公  訴  人  臺灣新北地方檢察署檢察官
被      告  吳舜琦





指定辯護人  本院公設辯護人張哲誠  
上列被告因違反毒品危害防制條例案件，經檢察官提起公訴（11
0年度偵字第43771號），本院判決如下：
    主  文
吳舜琦共同犯販賣第三級毒品未遂罪，處有期徒刑壹年玖月。扣
案如附表編號1至3所示之物均沒收之。
    事  實
一、吳舜琦知悉4-甲基甲基卡西酮屬毒品危害防制條例第2條第2
    項第3款所規範之第三級毒品，不得販賣，竟意圖營利，與
    真實姓名、年籍不詳，通訊軟體微信（下稱微信）暱稱為「
    。營業中」之成年人共同基於販賣第三級毒品之犯意聯絡，
    由「。營業中」於民國110年10月25日晚間10時許，透過私
    訊傳送內容為「AP衣服一件400」之暗示販賣毒品之訊息，
    適新北市政府警察局新莊分局員警發現上開訊息，遂於翌（
    26）日晚間7時48分許傳訊與「。營業中」聯繫並談妥毒品
    交易內容後，由吳舜琦依「。營業中」之指示，於同日晚間
    8時30分許，攜帶如附表編號1、2所示含有第三級毒品4-甲
    基甲基卡西酮成分之毒品咖啡包10包（下合稱本案第三級毒
    品咖啡包10包），騎乘機車搭載不知情之楊云豪（所涉販賣
    第三級毒品未遂部分，業經不起訴處分確定），前往新北市
    ○○區○○路000號前交易，待吳舜琦將本案第三級毒品咖啡包1
    0包交付予喬裝買家之員警後，旋經員警表明身分並當場逮
    捕而販賣未遂，並扣得如附表編號1至3所示之物，而查悉上
    情。
二、案經新北市政府警察局新莊分局（下稱新莊分局）報告臺灣
    新北地方檢察署檢察官偵查起訴。
    理  由
壹、證據能力
　　本判決引用被告以外之人於審判外之陳述，檢察官、被告吳
    舜琦於本院審理時對於該等證據能力均未爭執，且迄於言詞
    辯論終結前亦無聲明異議。本院審酌上開證據資料之作成之
    情況，並無違法取證或其他瑕疵，且與待證事實具有關聯性
    ，認為以之作為證據為適當，依刑事訴訟法第159條之5規定
    ，均有證據能力。又所引非供述證據，與本案均有關聯性，
    且查無違反法定程序取得之情，依刑事訴訟法第158條之4反
    面解釋，亦均有證據能力。
貳、實體部分
一、上開犯罪事實，業據被告於警詢、偵訊及本院審理中均坦承
    不諱（見110年度偵字第43771號卷【下稱偵卷】第10頁背面
    至第12頁背面、第55至57頁；本院111年度訴字第625號卷【
    下稱本院卷】第120、151頁），核與證人即喬裝買家之員警
    陳毓龍於偵訊中具結證述之情節相符（見偵卷第85、86頁）
    ，並有新莊分局光華派出所員警110年10月26日職務報告、
    新莊分局搜索扣押筆錄、扣押物品目錄表、新莊分局光華派
    出所網路巡查對話譯文一覽表各1份、現場照片2幀、扣案物
    照片2幀、微信訊息擷圖1幀、「。營業中」個人頁面擷圖1
    幀、「。營業中」與員警間微信對話紀錄擷圖3幀在卷可按
    （見偵卷第23頁至該頁背面、第25至27頁、第39至41頁背面
    ），及如附表編號1至3所示之物扣案足資佐證。又扣案如附
    表編號1、2所示之本案第三級毒品咖啡包10包經鑑定結果，
    確均檢出第三級毒品4-甲基甲基卡西酮成分，有臺北榮民總
    醫院110年12月22日北榮毒鑑字第C0000000號毒品成分鑑定
    書、第C0000000-Q號毒品純度鑑定書㈠㈡各1份存卷可佐（見
    偵卷第90至92頁）。
二、另按販賣毒品係違法行為，非可公然為之，且其法定刑責甚
    高，販賣者若無利可圖，絕無甘冒被供出來源或被檢警查緝
    法辦之風險，而平價或低價甚或無利益販賣毒品之理，衡以
    被告與購毒者間並無至親關係，若無利益可圖，實無為此鋌
    而走險之必要，且被告於偵訊時亦自承係因想要賺錢始會從
    事販賣毒品咖啡包，負責送貨可從中分得一半之利潤等語在
    卷（見偵卷第64頁），足認被告主觀上確有共同販賣第三級
    毒品以營利之意圖無訛。綜上，被告上開任意性自白與事實
    相符，可資採為認定事實之依據，本案事證明確，被告犯行
    堪以認定，應予依法論科。
三、論罪科刑
　㈠罪名：
　　按刑事偵查技術上所謂之「釣魚」者，則指對於原已犯罪或
    具有犯罪故意之人，司法警察於獲悉後為取得證據，以設計
    引誘之方式，佯與之為對合行為，使其暴露犯罪事證，待其
    著手於犯罪行為之實行時，予以逮捕、偵辦，因犯罪行為人
    主觀上原即有犯罪之意思，倘客觀上已著手於犯罪行為之實
    行時，自得成立未遂犯（最高法院106年度台上字第374號判
    決意旨參照）。經查，本案係由暱稱為「。營業中」之成年
    人透過微信傳送暗示提供毒品交易之訊息，並與佯裝毒品買
    家之員警議定毒品交易事宜後，再由被告前往交易，顯見被
    告自始即具有共同販賣毒品以營利之主觀犯意，且客觀上已
    著手於販賣毒品犯行，惟因員警原即無與其等進行毒品交易
    之真意，雙方實際上未能真正完成交易行為，揆諸前開說明
    ，被告所為應僅成立未遂犯。是核被告所為，係犯毒品危害
    防制條例第4條第6項、第3項之販賣第三級毒品未遂罪。被
    告意圖販賣而持有第三級毒品之低度行為，應為其販賣第三
    級毒品未遂之高度行為所吸收，不另論罪。
　㈡被告與微信暱稱「。營業中」之成年人間，就本案販賣第三
    級毒品未遂犯行有犯意聯絡及行為分擔，應論以共同正犯。
　㈢刑之減輕事由說明：
　⒈刑法第25條第2項：
　　被告已著手於販賣第三級毒品罪之實行，惟因喬裝買家之員
    警並無實際買受之真意，事實上不能真正完成買賣，而未生
    犯罪既遂之結果，其犯罪尚屬未遂，爰依刑法第25條第2項
    規定減輕其刑。
　⒉毒品危害防制條例第17條第2項：
　　被告就其所犯販賣第三級毒品未遂之犯行，業於警詢、偵查
    及本院審理時均自白不諱，已如前述，應依毒品危害防制條
    例第17條第2項之規定減輕其刑。被告本案犯行同時有上開
    未遂及偵、審自白之減輕事由，應依法遞減其刑。
　⒊毒品危害防制條例第17條第1項：
　　被告於偵查中雖供稱其毒品來源名為「陳國豪」，惟其並未
    提供「陳國豪」之其他相關資料，亦未指認「陳國豪」之真
    實身分，復無相關購買紀錄以資佐證，又就被告指稱其本案
    所販賣之第三級毒品咖啡包係於110年8月29日晚間6時許，
    在桃園市中壢區中正路一帶某處路邊向「陳國豪」取得等節
    ，因時間間隔久遠，且無確切之交易地點，無法調取相關監
    視器畫面續行偵查，故本案並未依被告供述查獲毒品來源等
    情，有新莊分局111年6月29日新北警莊刑字第1114046093號
    函暨所附新莊分局光華派出所員警111年6月29日職務報告1
    份附卷可憑（見本院卷第57至59頁），足見本案尚未因被告
    供述而查獲其毒品來源，自無從依毒品危害防制條例第17條
    第1項減輕其刑。
　⒎刑法第59條：
　　按刑法第59條所謂「犯罪之情狀」，與同法第57條規定科刑
    時應審酌之一切情狀，並非有截然不同之領域，於裁判上酌
    減其刑時，應就犯罪一切情狀（包括第57條所列舉之10款事
    項），予以全盤考量，審酌其犯罪有無可憫恕之事由（即判
    例所稱有特殊之原因與環境等等，在客觀上足以引起一般同
    情，以及宣告法定低度刑，是否猶嫌過重），以為判斷（最
    高法院102年度台上字第2513號判決意旨參照）。又按刑法
    第59條減輕其刑之規定，必須犯罪另有其特殊之原因與環境
    等，在客觀上足以引起一般同情，認為即予宣告法定最低刑
    期，猶嫌過重者，始有其適用。此所謂法定最低度刑，固包
    括法定最低本刑；惟遇有其他法定減輕之事由者，則應係指
    適用其他法定減輕事由減輕其刑後之最低度刑而言。倘被告
    別有法定減輕事由者，應先適用法定減輕事由減輕其刑後，
    猶認其犯罪之情狀顯可憫恕，即使科以該減輕後之最低度刑
    仍嫌過重者，始得適用刑法第59條規定酌量減輕其刑，此觀
    同法第60條：「依法律加重或減輕者，仍得依前條之規定酌
    量減輕其刑。」意旨自明（最高法院105年度台上字第346號
    判決意旨參照）。辯護人雖以：本件刊登毒品交易訊息及與
    員警商談交易細節之人均為「。營業中」，被告僅為負責交
    易之司機，犯罪情狀尚屬輕微，請依刑法第59條減輕其刑等
    語為被告辯護，惟查，本案被告所為販賣第三級毒品未遂罪
    ，經依前開未遂犯、偵、審中自白等規定減輕其刑後，所得
    量處之法定最低度刑已有降低，況被告並非首次因販賣第三
    級毒品犯行經論處罪刑，有其臺灣高等法院被告前案紀錄表
    1份可佐（見本院卷第161至169頁），且依被告自陳因想賺
    錢而販賣毒品之犯罪動機及其本案犯罪情節以觀，本案實無
    情輕法重，即使科以法定最低刑度仍嫌過重，而在客觀上足
    以引起一般同情，堪予憫恕之情形，當無再援引刑法第59條
    規定予以酌減其刑之餘地，併此敘明。
　㈣科刑審酌：
　　爰以行為人之責任為基礎，審酌被告無視毒品對社會秩序及
    國民健康危害，竟販賣第三級毒品，助長毒品流通，並戕害
    他人健康，間接危害社會治安，所為實值非難；惟念其於犯
    後坦承犯行，並斟酌被告其犯罪之動機、目的、手段、本案
    係由「。營業中」發送販賣毒品訊息及與買家聯繫，被告則
    負責前往交易之犯罪分工、被告之素行（見本院卷第161至1
    69頁之臺灣高等法院被告前案紀錄表）、自陳教育程度為國
    中畢業、入監前於環保公司擔任駕駛、父母已離異、與弟弟
    及父親同住，需扶養阿公阿嬤之智識程度、經濟及家庭生活
    狀況（見本院卷第152頁）等一切情狀，量處如主文所示之
    刑。
四、沒收部分
　㈠毒品咖啡包：
　　扣案如附表編號1、2所示之本案第三級毒品咖啡包，為被告
    持以販賣予員警之物，且均含有第三級毒品4-甲基甲基卡西
    酮成分，業如前述，堪認均屬第三級毒品無訛，是前開扣案
    毒品核屬違禁物，並為被告所擬販賣之第三級毒品，自應依
    刑法第38條第1項規定，予以宣告沒收之。另包覆及裝盛本
    案第三級毒品咖啡包之包裝袋共10只，因其上所殘留之毒品
    ，難以析離，且無析離之實益與必要，應視同毒品，一併依
    刑法第38條第1項規定宣告沒收。至送驗耗損部分之毒品因
    已滅失，爰不另為沒收之宣告。
　㈡供犯罪所用之物：
　　扣案如附表編號3所示之行動電話1支，為被告本案販賣第三
    級毒品未遂犯行中持以聯繫毒品交易事宜所用之物乙情，業
    據其於偵訊時自承在卷（見偵卷第56頁），故不問是否為被
    告所有，均應依毒品危害防制條例第19條第1項規定予以宣
    告沒收。
　㈢另扣案如附表編號4所示之行動電話1支，並無具體事證足認
    與被告本案販賣第三級毒品未遂犯行有何關聯，爰不予宣告
    沒收，併此敘明。　
據上論斷，應依刑事訴訟法第299條第1項前段，判決如主文。
本案經檢察官林郁璇提起公訴，檢察官林涵慧到庭執行職務。
中　　華　　民　　國　　111 　年　　12　　月　　22　　日
                  刑事第五庭　　審判長法　官  胡堅勤　　
                  　　　　　　　　　　法　官  賴昱志
                  　　　　　　　　　　法　官  王筱維
上列正本證明與原本無異。
如不服本判決，應於判決送達後20日內敘明上訴理由，向本院提
出上訴狀 (應附繕本) ，上訴於臺灣高等法院。其未敘述上訴理
由者，應於上訴期間屆滿後20日內向本院補提理由書「切勿逕送
上級法院」。
                                      書記官  陳昱淇
中　　華　　民　　國　　111 　年　　12　　月　　22　　日
附錄本判決論罪科刑法條全文：
《毒品危害防制條例第4條》
製造、運輸、販賣第一級毒品者，處死刑或無期徒刑；處無期徒
刑者，得併科新臺幣3千萬元以下罰金。
製造、運輸、販賣第二級毒品者，處無期徒刑或10年以上有期徒
刑，得併科新臺幣1千5百萬元以下罰金。
製造、運輸、販賣第三級毒品者，處7年以上有期徒刑，得併科
新臺幣1千萬元以下罰金。
製造、運輸、販賣第四級毒品者，處5年以上12年以下有期徒刑
，得併科新臺幣5百萬元以下罰金。
製造、運輸、販賣專供製造或施用毒品之器具者，處1年以上7年
以下有期徒刑，得併科新臺幣1百50萬元以下罰金。
前五項之未遂犯罰之。

附表：
編號 扣案物名稱 數量 備註 1 黑色猿人圖案/AAPE/ABATHING字樣橘色及黃色迷彩包裝之毒品咖啡包 8包（含包裝袋8只） ⒈內含黃色粉末，驗前淨重共計24.1353公克，驗餘淨重共計23.6724公克 ⒉檢出第三級毒品4-甲基甲基卡西酮成分 2 857字樣猩猩抽雪茄圖案棕色包裝之毒品咖啡包 2包（含包裝袋2只） ⒈內含鵝黃色粉末，驗前淨重共計6.5580公克，驗餘淨重共計6.0827公克 ⒉檢出第三級毒品4-甲基甲基卡西酮成分 3 iPhone SE行動電話 1支 IMEI：00000000000000 4 iPhone 6S行動電話 1支 IMEI：000000000000000